UNIVERSIDAD DE SAN CARLOS DE GUATEMALA
José Alfredo Gonzalez Tupas
$$$$$$$$$$$$$$$$$$$$$$$$$$--TAREA 3--$$$$$$$$$$$$$$$$$$$$$$$$$$$$$$$

1) Investigar cómo se lee un archivo CSV desde R:
Se puede realizar la lectura o importación de datos en un archivo CSV en R utilizando las funciones read.csv y red.csv2.

Instalar el packete para utilizar las funciones con el comando install.packages("readr") y cargamos el uso de la libreria con library(readr) 
cone el comando file.choose() podemos visualizar la ruta donde nos encontramos.


Sintaxis:
 1.1) read.csv(file,                 # Nombre del archivo o ruta completa del archivo
         header = TRUE,        # Leer el encabezado (TRUE) o no (FALSE)
         sep = ",",            # Separador de los valores
         quote = "\"",         # Caracter de citaciones
         dec = ".",            # Punto decimal
         fill = TRUE,          # Rellenar celdas vacías (TRUE) o no (FALSE)
         comment.char = "",    # Carácter de los comentarios o cadenas vacías
         encoding = "unknown", # Codificación del archivo
         ...)                  # Argumentos adicionales

 1.2)
read.csv2(file, header = TRUE, sep = ";", quote = "\"", dec = ",",
          fill = TRUE, comment.char = "", encoding = "unknown", ...)
          
2) Investigue acerca de la función select() de la paquetería de dplyr:
La función Select permite la selección de columnas o un rango en un data frame.

3) Lea el dataset compartido (primary_results.csv) y asignelo a la variable dataset_results.
```{r}
#install.packages("readr")
library(readr)
file.choose()
ruta <- "C:/Users/jose_/Desktop/Sesiones R/Tarea3/primary_results.csv"
dataset_result = read.csv(ruta, header = TRUE, sep = ",")
dataset_result
``` 
4) Aplique los conocimientos de filter, arrange, mutate y también select para desarrollar los
siguientes ejercicios:

4.1) Filtrar todos los votos del estado de Florida:
```{r}
library(dplyr)
dataset_result
filter(dataset_result, state == "Florida")
```
4.2) Utilice operadores lógicos (& and |), según corresponda:

4.2.1) Filtrar votos para los candidatos Hillary Clinton o Donald Trump:
```{r}
dataset_result
filter(dataset_result, candidate == "Hillary Clinton" | candidate == "Donald Trump")
```
4.2.2) Filtrar votos para el partido Demócrata y el condado Shelby:
```{r}
dataset_result
filter(dataset_result, party == "Democrat" & county == "Shelby")
```
4.2.3) Filtrar votos para el estado de Alabama y que la cantidad de votos sea mayor a 15000:
```{r}
dataset_result
filter(dataset_result, state == "Alabama" & votes > 15000)
```
4.3) Utilice la función select y arrange para el siguiente filtrado:

4.3.1) Filtrar votos para el estado de Texas y el condado Denton, seleccionando
únicamente las columnas party, candidate, votes, luego ordene de forma
descendente por la columna votes:
```{r}
dataset_result
arrange(select(filter(dataset_result, state == "Texas" & county == "Denton"), party : votes), desc(votes))
```
4.4) Utilice el verbo mutate y arrange para el siguiente filtrado:

4.4.1) Filtrar por el partido Republicano, que el candidato sea Ted Cruz en el estado de
Alaska, luego agregue una columna que se llame vote_count que sea la división de
votes por fraction_votes (votes/fraction_votes), finalmente ordene de forma
descendente por vote_count.
```{r}
dataset_result
arrange(mutate(filter(dataset_result, party == "Republican" & candidate == "Ted Cruz" & state == "Alaska"), vote_count = votes/fraction_votes), desc(vote_count))
```






